【裁判字號】    97,易,3090
【裁判日期】    971231
【裁判案由】    詐欺
【裁判全文】
臺灣臺北地方法院刑事判決              97年度易字第3090號
公  訴  人  臺灣臺北地方法院檢察署檢察官
被      告  乙○○
上列被告因詐欺案件，經檢察官提起公訴（97年度偵字第18583
號），本院判決如下：
    主  文
乙○○無罪。
    理  由
一、公訴意旨略以：被告乙○○明知申請金融帳戶使用乃輕而易
    舉之事，一般人無故取得他人金融帳戶使用之行徑常與侵害
    財產性犯罪之需要密切相關，可預見將自己之帳戶提供予他
    人使用，可能幫助他人為詐欺犯行，竟仍基於幫助詐欺之不
    確定故意，依報紙分類廣告上刊登之「日盛人力仲介、應徵
    工作伙伴、日薪3 千、0000000000」廣告，即於97年6 月30
    日撥打前開行動電話，並約定在臺中市○○路某處藥局前，
    將其在臺北市松山區○○○路○ 段289 號申請設立之台新國
    際商業銀行帳戶（帳號：00000000000000號）之存摺、提款
    卡及密碼等，提供予姓名、年籍不詳之詐欺集團成員使用，
    嗣該詐欺集團成員基於詐欺之犯意，於同日21時5 分許，以
    電話向被害人甲○○佯稱為網路購物人員，並訛稱其在該網
    路購物之付款方式有問題，需依指示至ATM 自動櫃員機操作
    處理，致甲○○陷於錯誤，即依指示至提款機操作，而於同
    日分別匯款新台幣（下同）2 萬1 千元、6 千元至乙○○前
    揭帳戶內，該詐騙集團成員立即將款項提領殆盡，嗣甲○○
    發覺有異始知受騙。綜上，因認被告涉犯刑法第30條第1 項
    、第339 條第1 項之幫助詐欺取財罪嫌等語。
二、按犯罪事實應依證據認定之，無證據不得推定其犯罪事實；
    而不能證明被告犯罪者，應諭知無罪之判決，刑事訴訟法第
    154 條第2 項、第301 條第1 項分別定有明文。又事實之認
    定，應憑證據，如未能發現相當證據，或證據不足以證明，
    自不能以推測或擬制之方法，為裁判基礎；且認定犯罪事實
    所憑之證據，雖不以直接證據為限，間接證據亦包括在內，
    然而無論直接證據或間接證據，其為訴訟上之證明，須於通
    常一般之人均不致有所懷疑，而得確信其為真實之程度者，
    始得據為有罪之認定，倘其證明尚未達到此一程度，而有合
    理之懷疑存在而無從使事實審法院得有罪之確信時，即應由
    法院為諭知被告無罪之判決，亦經最高法院40年台上字第86
    號、76年度台上字第4986號著有判例意旨可資參照。
三、本件公訴意旨認被告涉犯幫助詐欺取財罪嫌，無非係以被告
    自承開設有上開金融帳戶及交付帳戶與他人、被害人甲○○
    證述其受詐騙之情形，並有台新銀行函文檢附帳戶交易明細
    查詢表及報紙分類廣告等件資為論據。而經本院訊問後，被
    告則堅詞否認有何公訴意旨所指之犯行，辯稱：伊看了97年
    6 月30日之自由時報，為應徵工作即以自己之手機00000000
    00打電話給對方聯絡，當時對方要求提供銀行帳戶存摺、提
    款、密碼等相關資料，因該工作性質係載傳播小姐前去應酬
    ，必須將收取之款項匯進銀行帳戶，因此負責人必須持有提
    款卡及存摺，才得以領取款項，伊誤信以為真，才提供給對
    方，事後發覺不對勁，隨即在交付翌日打電話給銀行人員及
    165 反詐欺專線，但銀行人員告知該帳戶已經變成警示帳戶
    ，且該帳戶係供伊繳納汽車貸款之用，即無可能無故將該帳
    戶交付他人使用，況實際詐欺之人，已經為警查獲，伊即應
    為無罪等語。
四、經查：
  (一)某詐欺集團成員基於詐欺之犯意，於97年6 月30日21時5分
    許，以電話向被害人甲○○佯稱為網路購物人員，並訛稱其
    在該網路購物之付款方式有問題，需依指示至ATM 自動櫃員
    機操作處理，致甲○○陷於錯誤，即依指示至提款機操作，
    而於同日分別匯款2 萬1 千元、6 千元至乙○○前揭帳戶內
    ，該詐騙集團成員立即將款項提領殆盡，嗣甲○○發覺有異
    始知受騙等情，業據證人甲○○於警詢時證述屬實，並有台
    新銀行函文檢附帳戶交易明細查詢表在卷可佐，復為被告所
    不爭執，此部分事實堪以認定，合先敘明。
  (二)被告辯稱係為應徵工作才交付存摺、提款卡等物，該帳戶係
    供自己汽車貸款之用，事後發覺不對勁，隨即在交付翌日打
    電話給銀行人員及165 反詐欺專線等情，業據提出與所述相
    符之97年6 月30日之自由時報廣告、臺灣大哥大公司通話明
    細單為證。該報紙分類廣告上確實刊登：「日盛人力仲介、
    應徵工作伙伴、日薪3 千、0000000000」之廣告，而經本院
    依職權調閱被告所有0000000000號行動電話之通聯紀錄及所
    作公務電話紀錄（本院卷第30、34頁），被告確實有於97年
    6 月30日撥打數通電話給0000000000號之詐騙行動電話，並
    於7 月1 日撥打給台新銀行所有0000000000、00-0000000、
    00-00000000 號電話之語音信箱與服務電話，以及00-00000
    00號宜蘭縣警察局羅東分局公正派出所、00-0000000號屏東
    縣警察局屏東分局民和派出所。又依台新銀行97年12月2 日
    函文暨其檢附被告所有前述帳戶之交易明細表（本院卷第53
    -85 頁），該帳戶確實係用以供被告清償汽車貸款，在此之
    前被告均能按時繳納款項。另經本院依台新銀行所提供被告
    於97年7 月1 日致電該公司之錄音光碟所作勘驗筆錄（本院
    卷第88-90 頁），亦顯示被告確有有於當日下午6 時24分致
    電台新銀行客服人員，表示有意辦理提款卡掛失之動作，係
    因該銀行帳戶已被列為警示帳戶，始無法辦理掛失之動作。
    綜此，該銀行帳戶既係被告所有用以供清償汽車貸款之用，
    且被告係因求職遭人詐騙，始提供自己所有之帳戶提款卡、
    密碼等物，並於發覺異常後，隨即撥打電話向銀行辦理掛失
    動作及撥打165 反詐欺專線電話，則被告是否有公訴意旨所
    指幫助詐欺之犯行，即非無疑。
  (三)被告辯稱向其詐騙之人，已經為警查獲等情，業據本院向內
    政部警政署刑事警察局中部打擊犯罪中心查證屬實，此有本
    院公務電話紀錄、指認犯罪嫌疑人紀錄表、另案被告許智雄
    之警詢筆錄及被告在該案之警詢筆錄在卷可證（本院卷第98
    -111頁）。由該警詢筆錄顯示，當時向被告詐騙而收取存摺
    、提款卡等物之人，即為該案被告許智雄，而承辦員警確實
    在許智雄住處扣得他人所有之帳戶存摺、提款卡及手機多支
    ，且許智雄亦坦承有從事詐欺取財之情事。綜此，被告所交
    付存摺、提款卡等物之人，既已為警查獲，且供承確有從事
    詐欺取財之行為，則被告是否有公訴意旨所指幫助詐欺之犯
    行，亦非無疑。
五、綜上所述，本件被告所有上述台新銀行帳戶存摺、提款卡、
    密碼既係因在應徵工作時遭人詐騙而交付，且無販賣上開帳
    戶供他人使用之動機與目的，即有合理懷疑存在，則公訴人
    所舉之證據，尚無法證明被告確有幫助詐欺取財之犯意。本
    院對於卷內訴訟資料經逐一剖析，參互審酌，尚無從獲得有
    罪之心證，揆諸前開法律規定及判例意旨所示，應諭知被告
    無罪之判決，以示慎斷。
據上論斷，應依刑事訴訟法第301條第1項，判決如主文。
本案經檢察官高怡修到庭執行職務。
中    華    民    國    97    年    12    月    31    日
                  刑事第六庭  審判長法  官  張永宏
                                    法  官  唐于智
                                    法  官  林孟皇
本正本證明與原本無異。
如不服本判決應於收受送達後10日內向本院提出上訴書狀，並應
敘述具體理由；其未敘述上訴理由者，應於上訴期間屆滿後20日
內向本院補提理由書（均須按他造當事人之人數附繕本）「切勿
逕送上級法院」。告訴人或被害人如對於本判決不服者，應具備
理由請求檢察官上訴，其上訴期間之計算係以檢察官收受判決正
本之日期為準。
                                    書記官  楊雅鈞
中    華    民    國    97    年    12    月    31    日


司法院資訊處製作；財團法人民間司法改革基金會備份。
